臺灣高等法院臺南分院刑事裁定
111年度毒抗字第416號
抗  告  人  
即  被  告  林孟洋




上列抗告人即被告因違反毒品危害防制條例案件，不服臺灣臺南
地方法院中華民國111年4月28日111年度毒聲字第368號裁定（聲
請案號：臺灣臺南地方檢察署111年度聲觀字第267號、111年度
毒偵字第2594號、111年度撤緩毒偵字第58號），提起抗告，本
院裁定如下：
    主  文
抗告駁回。
    理  由
一、檢察官聲請意旨略以：被告林孟洋前因施用毒品，經觀察勒
    戒後，認無繼續施用毒品傾向，於民國97年1月24日釋放，
    經臺灣臺南地方檢察署（下稱臺南地檢署）檢察官為不起訴
    處分確定。猶於釋放3年後：㈠109年7月25日17時25分許，在
    臺南市○○區○○路000巷00弄0號友人住處，施用第二級毒品甲
    基安非他命1次。㈡於110年9月17日18時許，在臺南市○○區○○
    ○街00號對面工地廁所內，施用第二級毒品甲基安非他命1次
    。核被告所為，均係犯毒品危害防制條例第10條第2項之施
    用第二級毒品罪，爰依毒品危害防制條例第20條第1項、第3
    項規定，聲請裁定將被告送勒戒處所觀察、勒戒等語。
二、原裁定意旨略以：檢察官聲請意旨㈡所載被告施用第二級毒
    品甲基安非他命時間、地點應補充更正為「於110年9月25日
    上午10時為警採尿前96小時，在不詳地點」外，餘均引用檢
    察官聲請書所載。本件被告多次施用第二級毒品經查獲及緩
    起訴後，仍再施用，檢察官選擇機構內處遇方式，聲請裁定
    送觀察、勒戒為適當，爰依毒品危害防制條例第20條第3項
    、觀察勒戒處分執行條例第3條第1項，裁定被告應送勒戒處
    所觀察、勒戒等語。
三、被告抗告意旨略以：被告之前緩起訴很遵守去醫院的治療，
    根本不知要去地檢署報到驗尿，而且早已不再施用毒品，每
    天很認真的工作，照顧家庭，請給予緩刑機會，相同錯誤不
    再犯，工作、家庭都需要我，為此，提起抗告，請撤銷原裁
    定，更為適當的裁定等語。
四、按犯毒品危害防制條例第10條之罪者，檢察官應聲請法院裁
    定，令被告入勒戒處所觀察、勒戒，其期間不得逾2月；依
    前項規定為觀察、勒戒或強制戒治執行完畢釋放後，3年後
    再犯第10條之罪者，適用前2項之規定，同條例第20條第1項
    、第3項定有明文。毒品危害防制條例於109年1月15日修正
    公布，同年7月15日生效施行，參其修法理由謂：施用毒品
    者具病患性犯人之特質，並參諸世界各國之醫療經驗及醫學
    界之共識，認如觀察勒戒或強制戒治執行完畢釋放後，3年
    後始再犯者，足見其有戒除毒癮之可能，宜再採以觀察勒戒
    方式戒除其身癮及以強制戒治方式戒除其心癮之措施等旨，
    爰修正第20條第3項，將期限由原先之5年縮減為3年，修正
    後乃明文「前項規定為觀察、勒戒或強制戒治執行完畢釋放
    後，3年後再犯第10條之罪者，適用前2項之規定」。上開所
    謂「3年後再犯」，只要本次再犯（不論修正施行前、後）
    距最近1次觀察、勒戒或強制戒治執行完畢釋放，已逾3年者
    ，即該當之，不因其間有無犯第10條之罪經起訴、判刑或執
    行而受影響（最高法院109年度台上字第3826號判決意旨參
    照）。準此，毒品危害防制條例第20條第1項至第3項為法律
    明文之強制規定，立法意旨在幫助施用毒品者戒除毒癮，其
    性質非為懲戒行為人，而係為消滅行為人再次施用毒品之危
    險性，目的在戒除行為人施用毒品之身癮及心癮措施；觀察
    勒戒係導入一療程觀念，針對行為人將來之危險所為預防、
    矯治措施之保安處分，以達教化與治療之目的，可謂刑罰之
    補充制度，從而毒品危害防制條例本身所規定之觀察、勒戒
    及強制戒治處分，雖兼具自由刑之性質，卻有刑罰不可替代
    之教化治療作用，且觀察、勒戒既屬用以矯治、預防行為人
    反社會性格，而具社會保安功能之保安處分，當無因行為人
    之個人或家庭因素而免予執行之理。　
五、經查：
　㈠被告於109年7月25日17時25分許，在臺南市○○區○○路000巷00
    弄0號友人住處，以將第二級毒品甲基安非他命置於玻璃球
    內燒烤，吸食其煙霧之方式，施用第二級毒品1次。嗣經警
    於109年7月27日徵得被告同意，於同日16時45分採其尿液送
    驗，檢驗結果呈安非他命、甲基安非他命陽性反應等情 ，
    業據被告於警詢、偵詢自白供述在卷，並有勘察採證同意書
    、臺南市政府警察局佳里分局委託鑑驗代號與真實姓名對照
    表（尿液編號：000Z000）及臺南市政府衛生局檢驗結果報
    告（檢體名稱：000Z000）各1紙在卷可佐，是被告此部分自
    白之供述與事實相符。臺南地檢署檢察官審酌被告坦承犯行
    ，有悔悟之意，且同意參加戒癮治療，被告復於110年2月3
    日簽立同意參與二級毒品戒癮治療具結書、緩起訴處分被告
    基本資料表（其上記載之居所即公文送達處所均為「臺南市
    ○○區○○路000巷00弄0號」），檢察官於指定之衛生福利部嘉
    南療養院（下稱嘉南療養院）診斷評估被告適於參加戒癮治
    療後，於110年4月1日以109年度毒偵字第2562號為附命戒癮
    治療之緩起訴處分，緩起訴處分期間2年，自110年4月19日
    起至112年4月18日止，並命被告於緩起訴期間內應遵守及履
    行下列處遇措施與命令：⒈前往指定之戒癮治療機構接受戒
    癮治療，至完成為止，期間為1年。⒉應遵守戒癮治療機構指
    定之日期，前往接受藥物治療、心理治療或社會復健治療。
    ⒊應於緩起訴期間起算日起，至緩起訴屆滿前4個月止，定期
    向觀護人報到，接受觀護人不定期之尿液檢驗，檢驗結果須
    呈陰性反應，並接受毒品危害防制中心與觀護人之共同輔導
    。⒋須完成戒癮治療，若未完成戒癮治療，即得撤銷緩起訴
    處分。另於緩起訴期間內亦不得故意犯有期徒刑以上刑之罪
    而遭起訴，或前因另犯他罪而受有期徒刑以上刑之宣告，或
    違背其他檢察官為緩起訴命應履行及應遵守之事項，否則將
    撤銷緩起訴處分等情，有被告簽署之具結書、基本資料表及
    緩起訴處分書在卷可參。被告雖有至嘉南療養院接受門診治
    療，並於觀護初期接受觀護人電話聯繫訪談，然自110年8月
    12日起先後4次經告誡均未依通知向觀護人報到及接受尿液
    採驗，各該告誡通知分別寄存送達至被告屏東戶籍地與被告
    陳報之臺南市永康區居所。檢察官因而於110年12月1日以11
    0年度撤緩字第640號撤銷緩起訴處分（分別寄存送達於被告
    屏東戶籍地與所陳報之臺南市永康區居所），亦經本院查閱
    臺南地檢署110年度緩字第1387號、110年度緩護療字第272
    號、110年度緩護命字第565號、110年度撤緩字第640號案卷
    無誤。由此可見被告於緩起訴處分期間並未遵守附命戒癮治
    療之處遇措施與命令。且查，被告於緩起訴處分觀護初期，
    觀護人曾先後致電被告，第一次於110年5月31日14時50分通
    知被告，因應疫情，暫緩報到驗尿，改期至110年7月8日下
    午報到，第二次於110年7月5日中午12時，通知被告原定報
    到驗尿期間，因疫情警戒，暫緩報到驗尿，被告表示仍居臺
    南市○○區○○路000巷00弄0號現居地，未離開至其他縣市，觀
    護人除了解被告現況外，並告以下次報到時間為110年8月12
    日週四下午，有臺南地檢署觀護輔導紀要2紙在卷為憑（緩
    護命卷第43、45頁），堪認被告抗告意旨所稱不知要去地檢
    署報到驗尿云云，要屬卸責之詞。被告於簽署緩起訴處分同
    意書與基本資料時，既明確記載聯絡電話及公文送達處所為
    當時之居所即「臺南市○○區○○路000巷00弄0號」，亦明知緩
    起訴處分期間接受附命戒癮治療中，應依通知至臺南地檢署
    向觀護人報到驗尿，如有變更聯絡電話或居所，自應陳報，
    然竟不聞不問，處於失聯狀態，顯見對於緩起訴處分抱持輕
    忽僥倖心態，欠缺自我管理能力。
　㈡被告於緩起訴處分期間，經警持原審法院核發之搜索票，於1
    10年9月25日至臺南市○區○○○路000巷00號10樓實施搜索，查
    獲被告所有殘渣袋1只、吸食器1組及刮勺1個，並於同日上
    午10時採集被告尿液送驗結果，呈安非他命、甲基安非他命
    陽性反應等情，有搜索票、臺南市政府警察局永康分局搜索
    扣押筆錄、扣押物品目錄表、採尿同意書、偵辦毒品案件尿
    液送驗對照表（尿液編號：000Z000）、現場搜索照片6張及
    臺南市政府衛生局濫用藥物尿液檢驗結果報告（檢體名稱：
    000Z000）在卷可資佐證，上開扣案殘渣袋經鑑定，檢出第
    二級毒品甲基安非他命成分，亦有高雄立市凱旋醫院濫用藥
    物成品檢驗鑑定書足憑，被告於警詢及偵詢時亦供承有施用
    第二級毒品甲基安非他命之事實，足堪認定被告於110年9月
    25日上午10時採尿前96小時內，有施用第二級毒品甲基安非
    他命之事實，且違反緩起訴處分附命戒癮治療應遵守之命令
    （即緩起訴處分期間，尿液檢驗結果須呈陰性反應），益徵
    非機構式的緩起訴附命戒癮治療對於戒除被告之毒癮，已不
    具成效。　
　㈢被告因施用毒品案件，前依原審法院96年度毒聲字第244號裁
    定受觀察、勒戒處分，認無繼續施用毒品之傾向，於97年1
    月24日釋放，經臺南地檢署檢察官以96年度毒偵緝字第310
    號為不起訴處分確定，其後，被告多次施用第二級毒品受刑
    之宣告與執行，有臺灣高等法院被告前案紀錄表、上開不起
    訴處分書暨矯正簡表在卷足憑。
　㈣被告於觀察、勒戒處分執行完畢釋放後，3年後再為本件2次
    施用第二級毒品犯行，事證明確，縱然在前次觀察、勒戒處
    分執行完畢釋放後，多次因施用第二級毒品受刑之宣告與執
    行，依前揭法律規定與說明，刑罰執行不能替代觀察、勒戒
    或強制戒治之保安處分，從而，原審審酌上情，認為檢察官
    選擇機構內處遇方式，聲請裁定被告送觀察、勒戒為適當，
    依毒品危害防制條例第20條第3項、第1項規定，裁定被告應
    送勒戒處所觀察、勒戒，合於法律規定，並無違誤。被告抗
    告意旨以其不再施用毒品，與事證不符，至所主張之家庭、
    工作等因素，尚非得據為免除觀察、勒戒處分之事由。
六、綜上所述，原審裁定被告應入勒戒處所觀察、勒戒，核無違
    誤，被告執前詞提起抗告，為無理由，應予駁回。
據上論斷，應依刑事訴訟法第412條，裁定如主文。
中　　華　　民　　國　　111 　年　　5 　　月　　31　　日
                  刑事第六庭    審判長法　官  張瑛宗
                                      法'
　　　　　　　　　　　　　　　　　　　　官  李秋瑩
                                      法　官  林逸梅
以上正本證明與原本無異。
不得再抗告。
                                      書記官  施淑華
中　　華　　民　　國　　111 　年　　5 　　月　　31　　日